【裁判字號】    91,上訴,3409
【裁判日期】    920129
【裁判案由】    公共危險等
【裁判全文】
臺灣高等法院刑事判決                          九十一年度上訴字第三四九號
    上  訴  人  臺灣基隆地方法院檢察署檢察官
    上  訴  人
    即  被  告  辛○○  男  民.
    指定辯護人  本院甲○辯護人  周君穎
右上訴人因被告公共危險等案件，不服臺灣基隆地方法院九十一年度訴字第四一三號
，中華民國九十一年九月二十六日第一審判決（起訴案號：臺灣基隆地方法院檢察署
九十一年度調偵字第四五號）提起上訴，本院判決如左：
    主  文
原判決關於辛○○部分撤銷。
辛○○放火燒燬現未有人所在之他人所有建築物，處有期徒刑參年捌月。
扣案之打火機壹個沒收。
    事  實
一、辛○○於民國（下同）九十年三月間，將其所有車號ＲＳ－二八四九號自用小客
    車送往基隆市○○區○○街三十九之一號丙○○所經營之「進旺汽車保養廠」修
    理（按該保養廠係以鐵皮及貨櫃加以搭蓋，東側有一貨櫃屋作為雜物間，其內堆
    放汽車舊零件，南側有貨櫃屋，一間作為辦公室使用，一間隔成兩半，一半作為
    辦公室，一半作為儲藏室，西側緊鄰木材行，北側係設有鐵捲門之前門），嗣因
    修車費用，雙方發生爭執，迨九十一年一月三十一日下午五時許，辛○○前往上
    開保養廠與丙○○商談時，再啟齟齬，辛○○因欲撕毀估價單，詎遭丙○○一方
    之友人綽號「嘉勝」及楊博宏分持椅子及動手毆打，其後辛○○之母聞訊趕至，
    將修車費償還丙○○，但雙方積怨已深。翌日九十一年二月一日凌晨二時許，辛○○於酒後未達心神喪失或精神耗弱之程度，因對丙○○仍心懷怨恨，竟基於放
    火燒燬該保養廠之故意，先自其所有前開自用小客車油箱中，吸出汽油裝滿於「
    寶特瓶」一只內，再於同日凌晨二時三十分許，前往該保養廠，利用該保養廠已
    打烊無人在內之機會，在該修理廠後方空地之木頭堆旁邊，以香菸點燃其隨手撿
    起之紙張，再將該只寶特瓶踢倒，使汽油溢出，火勢於是迅速蔓延，致燒燬該修
    理廠連同其內之汽車修護升降機、扳金機、空氣壓縮機、冷氣機、電視機、電冰
    箱等物品，及廠內停放之客戶丁○○所有之ＨＥ－三九六七號自用小客車、客戶
    庚○○所有之ＦＢ－七一五二號自用小客車、客戶己○○所有之Ｆ三－六七八八
    號自用小客車，火勢並延燒至鄰居即同街四十一號戊○○所經營之中愷木箱行即
    無人所在之建築物（按中愷木箱行亦係以鐵皮及貨櫃搭蓋，有屋頂，前面有電動
    門，但後面是空的，沒有牆壁，平日無人居住，僅供日間工作之用），致燒燬該
    處與該保養廠共用之鐵皮牆、鐵捲門、室內之發電機、電線、木材等物，惟全部
    建築物尚未變更其形喪失其效能，計使丙○○、丁○○、庚○○、己○○、戊○○各受有新台幣（下同）約二百餘萬元、七十萬元、七萬五千元、二十五萬元、
    八萬元之損失。嗣辛○○見火勢一發不可收拾，乃於同日凌晨二時三十三分許，
    以電話報警，陳稱該處有火災，但未言明係自己縱火，嗣經基隆市消防局到場搶
    救，始於同日凌晨三時二十分許，將火勢全部撲滅。
二、案經丙○○、丁○○、庚○○、己○○、戊○○訴由基隆市警察局報請台灣基隆
    地方法院檢察署檢察官偵查起訴。
    理  由
一、右揭事實，迭據被告辛○○於警訊、偵查及原審坦承不諱，核與告訴人丙○○、
    丁○○、庚○○、己○○、戊○○指訴之情節相符，並經證人即到場處理之警員
    乙○○於偵查中證述明確。
二、本件火災發生之原因，經基隆市消防局鑑定結果，認定：「基隆市火災現場勘查
    紀錄及原因判斷：一、現場概況：現場位於七堵區○○街卅九之一號，為一層樓
    鐵皮及貨櫃搭蓋之汽車修理廠，南側為空地作為菜圃使用，西側為同址四十一號
    之木材行，東側隔著巷道為同址卅九號，北鄰堵南街，火災發生於汽車修理廠內
    。（見照片一、二）二、現場燃燒後狀況：（一）堵南街卅九之一號為鐵皮及貨
    櫃搭建之汽車修理廠，東側有一貨櫃作為雜物間，其內堆放汽車舊零件，北側為
    鐵捲門式前門，修車廠內停放三輛汽車由東至西分別為ＦＢ─七一五二、Ｆ三─
    六七八八、ＨＥ─三九六七，西側鄰木材行，南側有兩個貨櫃，東南側之貨櫃屋
    作為辦公室使用，西側之貨櫃中央以木板隔成兩間，西側作為木材行之辦公室，
    東側作為汽修廠之儲藏室使用，兩貨櫃間（辦公室及倉庫）有一走道，走道南側
    盡頭為後門，修車廠後門及外觀鐵皮未受火流波及，堆放於後門外東側之輪胎部
    份受燒碳化，後門前放置一棧板，近輪胎側燒失碳化，西側堆放舊電池未受火流
    波及。（建照片三、四）（二）檢視南側與木材行共用之貨櫃，貨櫃門內側未受
    火煙波及，顯示火災當時貨櫃門為開啟狀態，木材行鄰汽修場隔間堆放之棧板受
    高溫波及部分木材碳化，研判火流由修車廠向木材行延燒。（見照片五、六）（
三）汽修廠東側之貨櫃內堆放之汽車零件受高溫燻燒碳化焦黑，貨櫃外之鐵板受
    燒較屋內嚴重（見照片七、八）火流由西側向東側之雜物間延燒，修車廠內停放
    之三輛自小客車燒燬，車輛受燒烤漆脫落變色，車窗玻璃全部破裂，輪胎燒失輪
    框變形熔化，（見照片九、十）車號Ｆ三─六七八八、ＨＥ─三九六七自小客車
    車頭向南停放，檢視車號ＨＥ─三九六七自小客車車頭受燒情形，東側車頭燈全
    部燒失燒熔，西側車頭燈部份殘留（見照片十一、十二）顯示火流由東向西延燒
    ，檢視前輪胎受燒情形，輪胎全部燒失碳化，比較輪框前後兩側受燒情形，前方
    （南側）燒熔變形較後方（北側）嚴重，（見照片十三、十四）顯示火流由東向
    西、由南向北延燒。（四）檢視車號Ｆ三─六七八八自小客車車體板金受燒情形
    ，西側車頭葉子板烤漆脫落變色較東側嚴重，（見照片十五、十六）東側後視鏡
    全部燒失，西側部份後視鏡塑膠殘留，（見照片十七、十八）顯示火流由東向西
    、車頭向車尾延燒，檢視車頭燈受燒情形，東側受燒變形較西側嚴重，引擎室內
    之隔熱材部份殘留，（見照片十九、廿）引擎室內電瓶燒燬，連接之電源線僅受
    高溫燻燒未發現短路熔痕（見照片廿一、廿二）顯示非機械磨損引起車輛起火燃
    燒。（五）車號Ｆ三─六七八八、ＨＥ─三九六七自小客車中央有一走道通往南
    側後門，檢視走道上地板粉刷水泥塊受燒剝落嚴重，（見照片廿三至廿六）後門
    前東側為辦公室，西側為儲藏室，辦公室門為開啟狀態，大門受燒烤漆脫落變色
    ，辦公室內物品燒燬，比較辦公室內外牆面受燒變色情形，外側受燒較內側嚴重
    ，（見照片廿七、廿八）顯示火流由外向內延燒，西南側儲藏室貨櫃屋頂受燒向
    下彎曲變形，中央與木材行之木質隔間板燒失，部份支架殘留，（見照片廿九、
    卅）檢視儲藏室內放置之冰箱及木材行辦公室內之辦公桌受燒情形，儲藏室側受
    燒變色較辦公室側嚴重（見照片卅一、卅二）顯示火流由儲藏室向木材行辦公室
    延燒。（六）儲藏室近後門處之木質棧板部份燒穿碳化，其旁放置一冷氣機，冷
    氣機機體南側面受燒變色嚴重，（見照片卅三至卅五）顯示火流由南向北延燒，
    南側汽修廠之後門關閉上鎖未受破壞，（見照片卅六）其前方之鐵質支架殘留，
    鋪設於支架上之木板全部燒失，（見照片卅七、卅八）後門外舖設之棧板東側受
    燒碳化，西側未受火流波及，門外東側堆放之舊輪胎部份燒失碳化，（見照片卅
    九至四十一）採集後門走廊處支架下方之磚塊泥土及門外輪胎旁之碳化物送鑑析
    。（見照片四十二）三、火災原因之判斷：（一）火災概要：１據關係人辛○○
    表示：火災前一日（一月卅一日）在修車廠內被打，凌晨於加油站購買汽油後以
    寶特瓶帶著，約於二月一日二時卅分許到溪頭街卅九之一號後方貨櫃屋附近以汽
    油引火燃燒，看見著火後即開車離開並至前方之公共電話打電話報案。２據火災
    出動觀察紀錄記述：消防人員到達時，火勢已延燒整棟房屋，搶救人員迅速由窗
    口射水滅火，並使用破壞器材破壞前方鐵捲門，入室搶救，火災當時該址電源為
    開啟狀態，搶救當時屋主丙○○趕赴現場。（二）起火戶：本市○○區○○街卅
    九之一號火災案，經前往勘查，西側之木材行鄰汽修廠側堆放之木材部份受高溫
    燻燒碳化，與汽修廠共用之貨櫃屋辦公室隔間燒失，其內物品燒毀，汽修廠內受
    燒嚴重，廠內停放之車輛燒毀，鐵皮屋頂向下塌陷變形，研判汽修廠即為起火戶
    。（三）起火處：檢視汽修廠內受燒情形，東側之貨櫃屋雜物間，外側鐵皮較內
    側受燒變色嚴重：顯示火流由雜物間外向內延燒，修車廠內停故三輛自小客車由
    東至西分別為車號ＦＢ─七一五二、Ｆ三─六七八八及ＨＥ─三九六七，檢視車
    體外觀板金以車號Ｆ三─六七八八及ＨＥ─三九六七間受燒較為嚴重，兩輛車車
    頭均向南側停放，比較兩車受燒情形，以車頭（南側）板金烤漆受燒掉落變色較
    為嚴重，顯示火流由南向北延燒，車號Ｆ三─六七八八車西側後視鏡全部受燒掉
    落，東側後視鏡尚有部份塑膠殘留，顯示火流由西向東延燒，車號ＨＥ─三九六
    七車車頭燈東側受燒較西側嚴重，顯示火流由東向西延燒，車號Ｆ三─六七八八
    及ＨＥ─三九六七間有一走道通往（南側）後門，通道地面上之粉刷水泥塊受燒
    剝落，通往後門走道鋪設之木板全部燒失，支撐木板之鐵質支架受燒變色殘留，
    研判兩車間之通道即為起火處。（四）發火源；起火處附近未發現電源線路經過
    ，亦未發現放置自燃性化學物品，檢視車輛外觀火流由外向內延燒，因機械磨損
    造成火災之可能性甚低，火流由通道向四周延燒，研判人為因素即為發火源。（
    五）起火原因研判：１經現場勘查，起火戶為一鐵皮及貨櫃搭建之汽車修理廠，
    其東側有一貨櫃屋作為雜物間，其內堆放汽車舊零件，北側為鐵捲門式之前門，
    修車廠內停放三輛汽車由東至西分別為ＦＢ─七一五二、Ｆ三─六七八八及ＨＥ
    ─三九六七，西側鄰木材行，南側有兩個貨櫃，東南側之貨櫃作為辦公室使用，
    西側之貨櫃中一木板隔成兩間，西側作為木材行之辦公室，東側作為汽修廠之儲
    藏室使用，兩貨櫃（辦公室及倉庫）中央有一走道，走道（南側）通修車廠後門
    ，門外有一棧板，其東側堆置汽車輪胎，部份輪胎及棧板受燒碳化，西側堆放舊
    電池未受火流波及。２檢視南側木材行共用之貨櫃，貨櫃門內側未受火煙波及，
    顯示火災當時貨櫃門為開啟狀態，木材行鄰汽修廠隔間堆放之棧板受高溫及部分
    木材碳化，研判火流由修車廠向木材行延燒。３汽修廠東側之貨櫃內堆放之汽車
    零件受高溫燻燒碳化焦黑，貨櫃外之鐵板受燒較屋內嚴重，火流由西側向東側之
    雜物間延燒，修車廠內停放之三輛自小客車燒燬，車輛受燒烤漆脫落變色，車窗
    玻璃全部破裂，輪胎燒失輪框變形熔化，車號Ｆ三─六七八八及ＨＥ─三九六七
    ，自小客車車頭向南停放，檢視車號ＨＥ─三九六七自小客車車頭受燒情形，東
    側車頭燈全部燒失燒熔，西側車頭燈部份殘留，顯示火流由東向西延燒，檢視前
    輪胎受燒情形，輪胎全部燒失碳化，比較輪框前後兩側受燒情形，前方（南側）
    燒熔變形較後方（北側）嚴重，研判火流由東向西、由南向北延燒。４檢視車號
    Ｆ三─六七八八自小客車車體板金受燒情形，西側車頭葉子板烤漆脫落變色較東
    側嚴重，西側後視鏡全部燒失，東側部份後視鏡塑膠殘留，顯示火流由西向東、
    南向北延燒，檢視車頭燈受燒情形，西側車頭燈全部燒失，東側部份殘留，顯示
    火流由西側向東延燒，引擎室內之隔熱材部份殘留，引擎室內電瓶燒燬，連接之
    電源線僅受高溫燻燒未發現短路熔痕，研判非引擎室內之機械磨損引起車輛起火
    燃燒。５車號Ｆ三─六七八八及ＨＥ─三九六七自小客車中央有一走道通往（南
    側）後門，走道地板水泥粉刷受燒剝落，後門前東側為辨公室，西側為儲藏室，
    辨公室大門受燒烤漆脫落變色，辨公室內物品燒毀，比較辦公室內外牆面受燒變
    色情形，外側受燒較內側嚴重，研判火流由辨公室大門處向辦公室內延燒，西南
    側儲藏室貨櫃屋頂受燒向下彎曲變形，中央與木材行之木質隔問板燒失，部份支
    架殘留，檢視儲藏室內放置之冰箱及木材行辦公室內之辦公桌受燒表層烤漆脫落
    變色情形，儲藏室側（東側）受燒變色較辨公室側（西側）嚴重，貨櫃受燒東側
    向下凹陷變形較西側嚴重，研判火流由儲藏室（東側）向木材行辦公室（西側）
    延燒。６通往後門通道上有一木質棧板全部燒失，通道上水泥粉刷受燒剝落，研
    判火流由該處向四周延燒，經採集木質棧板下之磚塊、泥土及後門外棧板附近之
    碳化物送鑑析，含有汽油類促燃劑成份。７據關係人辛○○表示：火災前一日（
    一月卅一日）在修車廠內被打，凌晨於加油站購買汽油後以寶特瓶帶著，約於二
    月一日二時卅分許到堵南街卅九之一號後方貨櫃附近撥灑汽油引火燃燒，引燃後
    即開車離開現場，並使用公共電話打電群報案。８綜合研判不排除人為因素使用
    汽油類促燃劑於後門附近潑灑引火燃燒造成火災之可能性較大。（六）本市○○
    區○○街卅九之一號火災案，綜合研判不排除人為縱火引起火災之可能性較大。
    綜合研判，不排除人為因素使用汽油行促燃劑，於後門附近潑灑引火燃燒，造成
    火災之可能性較大。」，有「基隆市消防局火災調查報告書」及所附「基隆市消
    防局火災調查報告」一紙及相片六十二張在卷可稽。
三、被告放火地點即進旺汽車保養廠，係以鐵皮及貨櫃加以搭蓋，上有屋頂，周有門
    扇，東側有一貨櫃屋作為雜物間，其內堆放汽車舊零件，南側有貨櫃屋，一間作
    為辦公室使用，一間隔成兩半，一半作為辦公室，一半作為儲藏室，西側緊鄰木
    材行，北側係設有鐵捲門之前門，且該修車廠平日均有工人在內工作，並有放置
    汽車三輛，惟火災當時並無人在場等情，有前開基隆市消防局鑑定紀錄在卷為憑
    ，並經告訴人丙○○於本院調查時證稱：「（你經營的進旺汽車保養廠是哪一種
    建築？）鐵皮屋，有屋頂，是封閉的，有門窗，裡面有修車的工具，包括空壓機
    、升降機、電視、冰箱、汽車零件、啟動工具等，是作為汽車的修車廠，平常白
    天有人在修理汽車，晚上是我一個人在住，我在週一到週五晚上都住在那裡，週
    六、日我回住家基隆市○○路住，案發當天我剛好外出沒有住在那裡。（你的保
    養廠是保養廠兼你個人的住宿使用？）是的，週一到週五我住在那裡，裡面有廚
    房，倉庫裡有一個床舖。我裡面的設備及客人的車子三部都被燒掉，被告都不願
    意賠償，我損失很大。」等語無異，足認被告放火燒燬之進旺汽車保養廠，係屬
    現未有人所在之他人所有建築物。再刑法第一百七十三條第一項所稱現有人所在
    之建築物，固不以放火當時果有人在內為必要，而應以案發時段該建築物於平時
    有人在內使用為已足，且告訴人丙○○於本院調查時證稱：「（你的保養廠是保
    養廠兼你個人的住宿使用？）是的，週一到週五我住在那裡，裡面有廚房，倉庫
    裡有一個床舖。」等語，惟被告否認該鐵皮及貨櫃搭建之汽車修理廠於平日晚上
    案發時段有人居住，且依前開鑑定報告內容所載：「堵南街卅九之一號為鐵皮及
    貨櫃搭建之汽車修理廠，東側有一貨櫃作為雜物間，其內堆放汽車舊零件，北側
    為鐵捲門式前門，修車廠內停放三輛汽車由東至西分別為ＦＢ─七一五二、Ｆ三
    ─六七八八、ＨＥ─三九六七，西側鄰木材行，南側有兩個貨櫃，東南側之貨櫃
    屋作為辦公室使用，西側之貨櫃中央以木板隔成兩間，西側作為木材行之辦公室
    ，東側作為東側作為汽修廠之儲藏室使用，兩貨櫃間（辦公室及倉庫）有一走道
    ，走道南側盡頭為後門，修車廠後門及外觀鐵皮未受火流波及，堆放於後門外東
    側之輪胎部份受燒碳化，後門前放置一棧板，近輪胎側燒失碳化，西側堆放舊電
    池未受火流波及。」等語，均未見其內有供作住宅使用之跡象，足認該鐵皮及貨
    櫃搭蓋之建築物，僅係供修理廠使用，非兼供住宅之用，且於案發時段，亦非屬
    有人居住之建築物，參諸告訴人丙○○於被告在同日凌晨二時三十分許前往該保
    養廠放火時，並未住在該址等情，亦至為明灼，是以告訴人丙○○前開供述，尚
    難證明與事實相符，自不足認定被告有放火燒毀他人所有住宅或他人所在之建築
    物之犯行。另遭火延燒之中愷木箱行，亦係以鐵皮及貨櫃搭蓋，有屋頂，前面有
    電動門，後面（一面）是空的，沒有牆壁，平日無人居住，僅供日間工作之用等
    情，亦有前開火災鑑定報告及照片存卷可參，並經告訴人戊○○於本院調查時供
    稱：「（你經營的中愷木箱行是哪一種建築？）是鐵皮屋，有屋頂，前面有電動
    門，後面是空的沒有牆壁，為了要通風，鐵皮屋是做出口包裝木箱的工廠，裡面
    有鋸台、釘槍、發電機、木材（木材是大宗）等，平常晚上沒有人在住，也沒有
    人在睡，白天有工人在做工。」等語明確，雖該鐵皮及貨櫃搭蓋屋之一面即後面
    沒有牆壁，但既係包裝木箱的工廠，上有屋面，周有三面牆壁，並設有鋸台、釘
    槍、發電機、木材（木材是大宗）等，可遮蔽風雨，供日間工作之用，適於人之
    起居出入，且定著於土地之工作物，自屬現未有人所在之他人所有建築物。本件
    事證明確，被告犯行堪以認定。
四、依前開火災鑑定報告及卷附相片所示，告訴人丙○○之汽車保養廠鐵皮屋遭被告
    放火後，全部建築物已變更其形喪失其效能，其內之修車的工具，包括空壓機、
    升降機、電視、冰箱、汽車零件、啟動工具等及告訴人丁○○、庚○○、己○○
    之小客車，均經燒燬，另告訴人戊○○之中剴木箱行，僅鐵捲門、發電機、電線
    、木材等物燒燬，鐵皮屋建築物部分，則尚未變更其形喪失其效能，應止於未遂
    階段。
五、被告於警訊時固自承：「我用四角塑膠桶開車至汐止市保長坑加油站加滿油返家
    途中，經過修理廠停車徘徊，因帶酒意至修理廠後方空地，利用現場廢木材將油
    推倒地上點煙引燃。」、「大約在二月一日凌晨零時在汐止保長坑加油站買的，
    我加汽車油，然後裝一個寶特瓶帶著，大約二月一日二時三十分到那裡放火」等
    語，但究係將油加入車內或寶特瓶內，語意不明，且於檢察官偵查中已詳細供稱
    ：「我喝了一點酒，於是從我的自小客車吸出汽油裝入寶特瓶一瓶，到修理廠後
    方木頭堆抽煙，用香煙點燃，隨手檢起紙張，將汽油踢倒，引燃火苗」等語，自
    應以其後之陳述為可採。
六、核被告所為，係犯刑法第一百七十四條第一項之放火燒燬現未有人所在之他人所
    有建築物罪。按刑法上之放火罪，其直接被害法益為一般社會之公共安全，雖私
    人之財產法益亦同時受其侵害，但本罪係列入公共危險章內，自以社會公安之法
    益為重，此觀於燒燬自己所有物致生公共危險時並應論罪之點，亦可得肯定之見
    解，故以一個放火行為燒燬多家房屋，仍祇成立一罪，不得以所焚家數，定其罪
    數，最高法院二十一年上字第二九一號判例足資參照。次按刑法第一百七十三條
    第一項放火燒燬現有人使用之住宅罪，其直接被害法益，為一般社會之公共安全
    ，雖同時侵害私人之財產法益，但仍以保護社會公安法益為重，況放火行為原含
    有毀損性質，而放火燒燬現供人使用之住宅罪，自係指供人居住房屋之整體而言
    ，應包括墻垣及該住宅內所有設備、傢俱、日常生活上之一切用品。故一個放火
    行為，若同時燒燬住宅與該住宅內所有其他物品，無論該其他物品為他人或自己
    所有，與同時燒燬數犯罪客體者之情形不同，均不另成立刑法第一百七十五條第
    一項或第二項放火燒燬住宅以外他人或自己所有物罪。最高法院七十九年台上字
    第一四七一號判例亦著有明文。是被告放火燒燬進旺汽車保養廠其內之修車的工
    具，包括空壓機、升降機、電視、冰箱、汽車零件、啟動工具等及告訴人丁○○
    、庚○○、己○○之小客車，暨中剴木箱行鐵皮屋建築物，及燒燬中剴木箱行內
    之鐵捲門、發電機、電線、木材等物部分，自均不另成立刑法第一百七十五條第
    一項之放火罪或同法第一百七十四條第四項、第一項之放火燒燬現未有人所在之
    他人所有建築物罪未遂罪，附此敘明。
七、按刑法第六十二條之自首，必須被告於有偵查犯罪權限之公務員知悉其為犯罪人
    之前，向公務員坦承其犯罪行為，並且願意接受裁判，始足當之。經查：本案被
    告僅係在火勢加大時，以電話報警處理，告知該處起火，但未告知自己放火之犯
    罪事實，更未表示願意接受裁判等情，為其所自承，足認被告該部分以電話報警
    行為，難謂合於自首之規定。至被告雖辯稱其於放火後，曾向警員乙○○自首云
    云，惟查被告係在警察乙○○知悉其涉有犯罪嫌疑後，始自行投案等情，業經證
    人即承辦警員乙○○於偵查中證稱：「他（辛○○）九十一年二月一日早上六點
    左右打我手機告知是要和丙○○和解，當時我剛好看電視播出進旺保養廠失火，
    於是我知道是他放火，便問他內部有多少輛車子，他本來要私下和解，我叫他要
    出面到案說明，當時我們已經懷疑他涉案可能性很高，但他一直沒有出面說明，
    直到二月三日我告知將會將案子送到刑事組，他才在晚上出面說明。（是否為本
  件承辦人）我是發生火災時勤區警員，二月一日當天我在休假，辛○○打電話給
    我時，沒有明確說明是他放火，只是我從他說要和解而猜測的。隔天，里長已到
    派出所、分局表示要帶辛○○出來投案，當時，我沒有與里長碰面，不清楚實際
    情況，二月三日晚上辛○○才首次出面。」等語（見調偵字第四十五號卷第二十
    一頁），及於本院調查時證稱：「當天晚上被告帶了二、三個人要到丙○○經營
    的修車廠砸店，並把刀架在丙○○的脖子上，我剛好去那裡修車看到，我叫他有
    事情用講的，然後勸離他，被告約我到五堵社區天天樂餐廳，要告訴我事情的經
    過，但沒有講說要去放火，只有對丙○○的修車費很不滿意，我叫他不要生氣，
    並說我可以從中調解，他們也都同意。（火災發生之後你知道是誰放火的嗎？）
    我有懷疑是被告，並到被告他家住宅附近去找他，並等候到天亮，因為我那天輪
    休，我後來就去睡覺。（九十一年二月一日早上被告有打電話給你，說火是他放
    的？）時間我不確定，他是有打電話給我，他說要跟丙○○和解，我問他火是不
    是他放的，他說如果他不承認怎麼辦，我說他有嫌疑，不管承不承認都要出面說
    明，他說我的意思是不是要叫他跑路，他後來又說希望給他幾天的時間處理事情
    ，他會出面說明。」等語，足認被告所辯不實，尚難依自首之規定減輕其刑。
八、被告於放火前雖曾喝酒，但仍知自其所有之自用小客車油箱中，吸出汽油裝滿於
    「寶特瓶」一只內，再前往上址，以香菸點燃其隨手撿起之紙張，將該只寶特瓶
    踢倒，使汽油溢出，致點燃火苗，使火勢迅速蔓延，嗣見火勢一發不可收拾，復
    於同日凌晨二時三十三分許，以電話報警，陳稱該處有火災，但未言明係自己縱
    火等情，為被告所自承，足見其於本件犯罪行為當時之精神狀態尚未達於心神喪
    失或精神耗弱之程度。
九、原審因予論罪科刑，固非無見。惟查：原判決認定被告尚成立刑法第一百七十四
    條第四項、第一項之放火燒燬現未有人所在之他人所有建築物罪未遂罪及同法第
    一百七十五條第一項之普通放火罪，並依想像競合犯之規定，從一重之刑法第一
    百七十四條第一項之放火燒燬現未有人所在之他人所有建築物罪處斷，尚有未洽
    。被告上訴意旨，指稱其已合於自首之要件，公訴人上訴意旨，指摘原判決量刑
    過輕，雖均無理由，但查原判決此部分既有上開可議，要屬無可維持，應予撤銷
    改判。審酌被告之品行、生活狀況、智識程度、犯罪之動機、目的、犯罪所生之
    危害、犯後之態度，及其案發前遭毆打在先，有診斷證明書一紙在卷可稽，因不
    干受毆，一時激憤致罹刑章，且放火處所係汽車修理廠，並非一般之住宅，危險
    性較低，復於放火後，以電話報警（見前開火災原因調查報告書摘要肆之七）等
    一切情狀，量處如主文第二項所示之刑。再被告因前開爭執即放火洩恨，仍具危
    險為實害，依一般社會之客觀觀察，並無堪值憫恕之處，自無從依刑法第五十九
    條之規定減輕其刑。再被告係用香菸點燃其隨手撿起之紙張後，再將該只寶特瓶
    踢倒，使汽油流出，用以點燃火苗，已如前述，該香菸及寶特瓶，應已燒燬，乃
    不予宣告沒收。另扣案之打火機一個，被告自承為其所有，且供犯本件犯罪所用
    之物，併依刑法第三十八條第一項第二款之規定宣告沒收。
十、公訴意旨另以：被告前開放火行為，燒燬物品，係另犯有刑法刑法第一百七十五
    條第一項放火燒燬前二條以外之他人所有物罪及同法第一百七十五條第三項之失
    火燒燬前二條以外之物及第三百零五十四條之毀損罪嫌云云。惟按被告實施放火
    燒燬現供人使用之建築物罪，自係指建築物之整體而言，應包括墻垣及該建築物
    內所有設備、傢俱、日常生活上之一切用品。故被告一個放火行為，同時燒燬住
    宅與該住宅內所有其他物品，無論該其他物品為他人或自己所有，與同時燒燬數
    犯罪客體者之情形不同，均不另成立刑法第一百七十五條第一項或第二項放火燒
    燬住宅以外他人或自己所有物罪，或第三項之失火燒燬住宅以外他人或自己所有
    物罪。次按刑法第一百七十三條第一項之放火行為原含有毀損性質，而放火燒燬
    現供人使用之住宅罪，自係指供人居住房屋之整體而言，當然包括墻垣及該住宅
    內所有設備、傢俱、日常生活上之一切用品。因此，若一放火行為同時燒燬住宅
    與該住宅內所有其他一般物品，無論該其他物品為他人或自己所有，當然不另成
    立毀損罪，最高法院七十九年台上字第一四七一號判例足資參照。是被告以一放
    火行為同時燒燬住宅與該住宅內所有其他一般物品，縱令該其他物品分屬其自己
    及他人所有，仍不另成立毀損罪，此外，復乏其他確據足資認定被告涉有上開罪
    行，自屬不能證明被告此部分犯罪，惟因公訴人指此與前開論罪科刑部分，有想
    像競合犯之關係，屬裁判上一罪，爰不另為無罪之諭知。
據上論斷，應依刑事訴訟法第三百六十九條第一項前段、第三百六十四條、第二百九
十九條第一項前段，刑法第一百七十四條第一項，判決如主文。
本案經檢察官曾忠己到庭執行職務。
中      華      民      國    九十二    年      一      月    二十九    日
                              台灣高等法院刑事第六庭
                                  審判長法  官  陳  春  秋
                                        法  官  王  麗  莉
                                        法  官  高  明  哲
右正本證明與原本無異。
如不服本判決應於收受送達後十日內向本院提出上訴書狀，其未敘述上訴之理由者並
得於提起上訴後十日內向本院補提理由書（均須按他造當事人之人數附繕本）。
                                        書記官  李  垂  福
中      華      民      國    九十二    年      一      月     三十     日
附錄：本案論罪科刑法條全文
刑法第一百七十四條第一項：
放火燒燬現非供人使用之他人所有住宅，或現未有人所在之他人建築物、礦坑、火車
、電車或其他水、陸、空公眾運輸之舟、車航空機者，處三年以上十年以下有期徒刑
。


司法院資訊處製作；財團法人民間司法改革基金會備份。
